臺灣高雄地方法院民事判決　　　　　　110年度重訴字第165號
原　　　告　合作金庫商業銀行股份有限公司

法定代理人　雷仲達　
訴訟代理人　鄭峻杰　
　　　　　　陳振宗　
被　　　告　朝能興業股份有限公司

　　兼
法定代理人　蔡郭照　

被　　　告　蔡長龍　

上列當事人間請求清償借款事件，本院於民國110 年10月13日言
詞辯論終結，判決如下：
    主      文
被告應連帶給付原告新臺幣壹仟萬元，及自民國一一○年五月十
一日起至清償日止，按週年利率百分之二點六四六計算之利息，
暨自民國一一○年六月十二日起至清償日止，逾期在六個月以內
者，按上開利率百分之十，逾期超過六個月者，按上開利率百分
之二十計算之違約金。
訴訟費用新臺幣壹拾萬元由被告連帶負擔。
本判決於原告以新臺幣參佰參拾肆萬元或同額之中央政府建設公
債一○二年度甲類第三期債票供擔保後，得假執行。但被告如以
新臺幣壹仟萬元為原告預供擔保，得免為假執行。
    事實及理由
壹、程序方面： 
一、按當事人得以合意定第一審管轄法院，但以關於由一定法律
    關係而生之訴訟為限，前項合意，應以文書為之，民事訴訟
    法第24條第1 項定有明文。經查，本件依兩造簽訂之授信約
    定書一般共通條款第14條約定（見卷第14、18頁），合意以
    本院為第一審管轄法院；又本件訴訟亦非屬專屬管轄之訴訟
    ，兩造就上開合意管轄之約定自不受影響。是本院依前揭規
    定，對本件訴訟有管轄權，合先敘明。
二、本件被告未於言詞辯論期日到場，核無民事訴訟法第386 條
    各款所列情形，爰依原告之聲請，由其一造辯論而為判決。
貳、實體方面：
一、原告主張：被告朝能興業股份有限公司（下稱朝能公司）於
    民國108 年6 月11日邀同被告蔡郭照、蔡長龍為連帶保證人
    ，向原告借款新臺幣（下同）1,000 萬元，約定借款期間自
    108 年6 月11日起至109 年6 月11日止，利息按原告定儲指
    數月指標利率（訂約時利率為1.09％）加碼1.806 ％計算（
    即年息2.896 ％），按月付息，並同意隨原告指標利率變動
    而調整。逾期付息或到期未履行債務時，自逾期之日起，其
    逾期在6 個月以內者加放款利率10％，逾期超過6 個月者，
    就超過6 個月部分加放款利率20％計付違約金。嗣因經濟部
    對受嚴重特殊傳染性肺炎影響發生營運困難事業實施紓困政
    策，被告於109 年6 月24日向原告辦理舊有貸款展延並簽立
    變更借款契約（紓困專用），將原約定借款期間延至110 年
    6 月11日止，期間按月付息，到期還本，並依經濟部對受嚴
    重特殊傳染性肺炎影響發生營運困難事業資金紓困振興貸款
    及利息補貼作業要點（下稱經濟部紓困作業要點）第5 條規
    定，由經濟部補貼金融機構辦理利息減免，補貼期限最長 1
    年，補貼利率按中華郵政股份有限公司一年期定期儲金機動
    利率（0.81％）計算，是以原約定利息改以定儲指數月指標
    利率（調整後利率為0.84％）加碼0.996 ％（1.806 ％－0.
    81％）浮動計息，補貼金額以22萬元為上限，自經濟部不補
    貼利息之日起，即恢復利息補貼前原核貸利率計算機動計息
    。詎被告自110 年5 月11日起即未依約繳付本息，於110 年
    6 月間向原告表明不辦理續約，原告於同年7 月間前往勘查
    發現被告朝能公司已無經營事實，依經濟部紓困作業要點第
    12條第1 款規定停止利息補貼，迭經原告催討無效，依兩造
    授信約定書一般共通條款第5 條第1 項第1 款約定，被告喪
    失期限利益，債務視為全部到期，被告朝能公司迄今尚積欠
    本金1,000 萬元及利息、違約金未清償。又被告蔡郭照、蔡
    長龍為連帶保證人，自應負連帶清償之責，為此，爰依消費
    借貸及連帶保證之法律關係，請求被告依約清償等語。並聲
    明：如主文第1 項、第3項所示。
二、被告未於言詞辯論期日到場，亦未提出書狀作何聲明或陳述
    。
三、稱消費借貸者，謂當事人一方移轉金錢或其他代替物之所有
    權於他方，而約定他方以種類、品質、數量相同之物返還之
    契約；借用人應於約定期限內，返還與借用物種類、品質、
    數量相同之物。遲延之債務，以支付金錢為標的者，債權人
    得請求依法定利率計算之遲延利息，但約定利率較高者，仍
    從其約定利息；當事人得約定債務人不履行債務時，應支付
    違約金，民法第474 條第1 項、第478 條前段、第233 條第
    1 項、第250 條第1 項分別定有明文。又數人負同一債務，
    明示對於債權人各負全部給付之責任者，為連帶債務，民法
    第272 條第1 項已有明文，而所謂連帶保證債務，係指保證
    人與主債務人負同一債務，對於債權人各負全部給付之責任
    者而言（最高法院45年台上字第1426號判決參照）。又連帶
    債務人之債權人，得對於債務人中之一人或數人，或其全體
    ，同時或先後請求全部或一部之給付，且連帶債務未全部履
    行前，全體債務人仍負連帶責任；又保證債務，除契約另有
    訂定外，包含主債務之利息、違約金、損害賠償及其他從屬
    於主債務之負擔，民法第273 條及第740 條亦分別定有明文
    。
四、經查：原告主張之事實，業據其提出與其所述相符之授信約
    定書3 紙、本票影本1 紙、連帶保證書1 紙、變更借款契約
    （紓困專用）、經濟部（特殊傳染性肺炎）紓困振興貸款增
    補契約、切結書、原告定儲指數月指標利率、郵政儲金利率
    表（年息）、放款相關貸放及保證資料查詢單乙份、放款帳
    務資料查詢單2 紙、逾期放款催收記錄表1 紙、催繳通知函
    及投遞回執乙份、經濟部紓困作業要點乙份等為證（本院卷
    第13至53頁），經本院核對無訛；且被告對原告主張之事實
    ，既已於相當時期受合法之通知，未於言詞辯論期日到場，
    復未提出書狀爭執，依民事訴訟法第280 條第3 項、第1 項
    之規定，視同自認原告主張之事實。是本院依上開證據而為
    調查之結果，認原告主張之事實，應堪信為真實。從而，原
    告依消費借貸及連帶保證之法律關係提起本訴，請求判令被
    告應連帶給付原告如主文第1 項所示之金額，依法即無不合
    ，應予准許。
五、原告陳明願供擔保請求宣告假執行，核無不合，爰酌定相當
    之擔保金額准許之，並依民事訴訟法第392 條第2 項規定，
    依職權為被告酌定相當金額之擔保後，併為免予假執行之宣
    告。
六、訴訟費用負擔之依據：民事訴訟法第78條、第85條第2 項。
中    華    民    國   110    年    10    月    15    日
                    民事第五庭法  官  鄭靜筠
以上正本係照原本作成。
如對本判決上訴，須於判決送達後20日內向本院提出上訴狀。如
委任律師提起上訴者，應一併繳納上訴審裁判費。
中    華    民    國   110    年    10    月    15    日
                              書記官  李方云